臺灣橋頭地方法院民事裁定
108年度消債清字第60號
聲請人即債  羅良月  
務人                
0000000000000000

上列當事人因消費者債務清理事件聲請清算，本院裁定如下：
    主  文
聲請人羅良月自民國一百零八年十二月二十四日下午四時起開始
清算程序。
命司法事務官進行本件清算程序。
    理  由
一、聲請意旨略以：聲請人即債務人羅良月前向金融機構辦理消
    費借貸、信用卡契約等，致積欠無擔保債務計新臺幣（下同
    ）862,541元，因無法清償債務，於民國104年11月間曾依消
    費者債務清理條例，而向最大債權銀行玉山商業銀行股份有
    限公司（下稱玉山銀行）申請前置協商，而與各債權銀行達
    成分期還款協議，同意自105年3月起分180期，於每月10日
    繳款9,101元，以各債權銀行債權金額比例清償各項債務至
    全部清償為止，惟協商成立至107年12月，因聲請人收入無
    法負擔必要支出而毀諾，聲請人無法按上開協商方案清償，
    實乃不可歸責於聲請人之事由所致；因聲請人有不能清償債
    務或有不能清償之虞，復未經法院裁定開始更生程序或宣告
    破產，爰依法聲請准予裁定清算等語。
二、按「債務人不能清償債務或有不能清償之虞者，得依本條例
    所定更生或清算程序，清理其債務。」、「債務人對於金融
    機構負債務者，在聲請更生或清算前，應向最大債權金融機
    構請求協商債務清償方案，或向其住、居所地之法院或鄉、
    鎮、市、區調解委員會聲請債務清理之調解；且協商或調解
    成立者，債務人不得聲請更生或清算。但因不可歸責於己之
    事由，致履行有困難者，不在此限。」消費者債務清理條例
    第 3條、第151 條第7 項分別定有明文。所謂「不可歸責於
    己之事由」，原則上係指客觀上聲請人有收支狀況之變動，
    諸如物價上漲、家屬患病等導致支出增加，或因意外、病痛
    無法工作、僱用之公司倒閉或裁員、減薪等以致收入減少等
    情；又縱使財產及收支狀況無甚變動，但因協商時居於劣勢
    ，未能實質協議，僅為爭取利息減少及分期清償之些許優惠
    ，勉予允諾，惟其財產及收入客觀上存有難以如期履行之情
    形，亦應認該當。債務人雖因不可歸責之原因致不能履行協
    商條件，仍應符合「不能清償或有不能清償之虞」法定要件
    ，亦即應綜合債務人之財產、信用、收支與其所負全部債務
    等狀況，評估其是否仍有償債能力，或即使仍得勉力清償，
    但是否因年紀已長、身罹疾患、工作條件不佳或其他相類似
    之因素，可預期足以影響日後基本生活之維持，而有不能清
    償之虞等情，為其判斷之準據。
三、經查：
  ㈠聲請人前向各金融機構辦理消費貸款、信用卡契約等致現至
    少積欠無擔保債務862,541元，前即已因無法清償債務，依
    消費者債務清理條例向最大債權金融機構玉山銀行申請前置
    協商，而與各債權銀行達成最終分期還款協議，同意自105
    年3月起分180期，於每月10日繳款9,101元，依各債權銀行
    債權金額比例清償各項債務至全部清償為止，惟於107年12
    月間毀諾等情，有債權人清冊、財團法人金融聯合徵信中心
    前置協商專用債權人清冊、信用報告、玉山銀行陳報狀等件
    在卷可稽【見本院108年度消債更字第41號卷（下稱消債更
    卷）第13至20頁、第69至83頁】，堪認上情屬實。經核聲請
    人申請前置協商時尚有工作收入，惟於107年11月3日退保，
    並於107年11月15日加保於萬事科技顧問有限公司，投保薪
    資僅部分工時11,100元，此有本院勞工保險被保險人投保資
    料查詢表可稽（見本院卷第5頁），是聲請人當時收入減少
    ，以此投保薪資11,100元扣除衛福部社會司所公告高雄市10
    7年度最低生活費標準12,941元後已無所餘，顯無法負擔每
    月9,101元之還款金額，難以期待聲請人依約履行，應屬不
    可歸責於聲請人之事由致不能履約，並無違常。是聲請人所
    稱確有不可歸責於己之事由，致不能履行原協商條件，揆諸
    前開論述，自應屬不可歸責於己之事由，是聲請人主張其於
    與債權銀行達成前開協商結論後，已因不可歸責於己之事由
    致履行顯有重大困難，尚屬可信。
  ㈡聲請人稱任職於太一玄宗信仰中心，每月薪資僅6,500元，而
    其名下無財產，107年度固有申報所得335,330元，核每月平
    均所得27,944元，惟所得來源之工作單位已於107年11月3日
    退保，現已未投保勞保等情，有財產及收入狀況說明書、綜
    合所得稅各類所得資料清單暨國稅局財產歸屬資料清單、本
    院稅務電子閘門財產所得調件明細表、勞工保險投保資料表
    、在職證明等件附卷可證（見消債更卷第22至24頁、第58至
    60頁、第66頁、本院卷第5頁）。則查無聲請人有其他收入
    來源，佐以聲請人原工作之勞保已退保，則聲請人自陳每月
    收入6,500元，尚非不可採信，惟應以其原工作能力所能獲
    得之薪資27,944元作為核算其償債能力之基礎，應較能反映
    真實收入狀況。
  ㈢至支出部分，聲請人主張需扶養父母，每月支出扶養費5,000
    元。按直系血親相互間，互負扶養之義務，民法第1114條第
    1款定有明文。查聲請人父羅○○、母羅楊○○，其等名下無任
    何財產及所得，惟每月各領有敬老補助3,628元、國民年金4
    ,141元等情，有戶籍謄本、本院稅務電子閘門財產所得調件
    明細表、領取補助之存摺內頁附卷可證（見消債更卷第21頁
    、第27至32頁、第41至53頁、第67至68頁）。扶養費用部分
    ，依消債條例第64條之2第1、2項，並參照民法第1118、111
    9條規定，其負扶養義務之程度，亦應考量其目前身負債務
    之窘境，所負擔之扶養義務能力，自非比一般，在無其他更
    為詳實之資料可供佐證之情形下，故本院認定以108年度高
    雄市最低生活費標準之1.2倍15,719元為標準，則扣除補助
    後與1名手足分擔後，聲請人每月應支出之扶養費應以11,83
    5元為度【計算式：（15,719×2－3,628－4,141）÷2＝11,835】
    ，聲請人主張每月支出扶養費5,000元，應屬可採；至聲請
    人個人日常生活必要費用部分，審酌聲請人負債之現況，基
    於社會經濟活動之互賴及誠信，該日常生活所需費用，自應
    節制開支，不得有超越一般人最低生活標準之享受，否則反
    失衡平，本院依消債條例第64條之2第1項，參酌衛福部社會
    司所公告歷年最低生活費標準，108年度高雄市最低生活費
    標準13,099元之1.2倍為15,719元，則聲請人每月最低生活
    費除有特殊情形並有證據證明者外，自宜以此為度，始得認
    係必要支出，聲請人主張每月個人必要生活費為12,300元，
    低於上開標準，亦屬可採。
  ㈣綜上所述，以聲請人收入能力27,944元為其償債能力基準，
    扣除其每月個人之必要生活費用12,300元及扶養費5,000元
    後餘10,644元，而聲請人目前無擔保負債總額為862,541元
    ，以上開餘額按月攤還結果，約7年始能清償完畢，已逾消
    債條例第53條第2項第3款所定6年清償期，堪認聲請人確有
    不能清償債務或有不能清償之虞之情事。從而，聲請人主張
    已不能清償債務，聲請本院准予清算，依所舉事證及本院調
    查結果，即無不合。
四、末按「法院開始清算程序之裁定，應載明其年、月、日、時
    ，並即時發生效力。」、「法院裁定開始更生或清算程序後
    ，得命司法事務官進行更生或清算程序，必要時得選任律師
    、會計師或其他適當之自然人或法人一人為監督人或管理人
    。」，消費者債務清理條例第83條第1 項、第16條第1 項分
    別定有明文。本件聲請人其目前收入及財產狀況，不能履行
    債務，未償之債務亦屬不能清償，有如上述。從而，聲請人
    聲請清算，洵屬有據，應予准許，爰命司法事務官進行本件
    清算程序。
五、依消費者債務清理條例第11條第1 項、第83條第1 項、第16
    條第1 項，裁定如主文。
中　　華　　民　　國　 108　　年　　12　　月　　24　　日
              　　民事庭　法　官　李姝蒓
以上正本係照原本作成。
本裁定已於108年12月24日下午4時公告。
本裁定不得抗告。
中　　華　　民　　國　 108　　年　　12　　月　　24　　日
  　                      書記官　郭南宏